臺灣高等法院臺中分院刑事判決
110年度金上訴字第1546號
                                 110年度金上訴字第1556號
上  訴  人  
即  被  告  余宥宇


義務辯護人  陳昭宜律師
上列上訴人因加重詐欺等案件，不服臺灣臺中地方法院110年度
金訴字第168、215號中華民國110年5月11日第一審判決（起訴案
號：臺灣臺中地方檢察署110年度偵字第20號；追加起訴案號：
同署109年度偵字第36153號），提起上訴，本院判決如下：
    主  文
原判決有罪部分撤銷。
乙○○犯如附表編號1-2「主文」欄所示之罪，各處如附表編號1-2
「主文」欄所示之刑及沒收。有期徒刑部分，應執行有期徒刑壹
年柒月，緩刑伍年，並應依附件一、二所示調解筆錄內容，向庚○○、丙○○支付損害賠償金額。沒收部分併執行之。
    事  實
一、乙○○於民國109 年7、8 月間，經同事兼朋友己○○告知僅需
    提供金融機構帳戶資料供收款，並代為提領匯入帳戶款項轉
    交，即可獲得每提領1次新臺幣(下同)800元之報酬後，依其
    一般社會生活經驗，知悉一般人均可自行申請金融帳戶使用
    ，如非意圖供犯罪使用，應無支付高額報酬使用他人金融帳
    戶收款，再要求他人代為提領轉交之必要，已預見其交付個
    人金融帳戶資料予己○○提供他人使用，該金融帳戶極可能淪
    為轉匯贓款之工具，與詐欺取財之財產犯罪密切相關，代領
    款項目的極可能係為製造金流斷點，以隱匿該不法所得之去
    向，惟為賺取上開報酬，仍允諾提供帳戶，基於縱所提供帳
    戶係作為詐欺取財使用，由其提領轉交而掩飾、隱匿詐欺犯
    罪所得來源及去向，亦不違背其本意之不確定故意，與其○○○○、己○○、己○○之○戊○○、真實姓名年籍不詳之「曾毅帆」
    以及「曾毅帆」所屬詐欺集團不詳成員，共同基於3 人以上
    共同詐欺取財及洗錢之犯意聯絡，於同年月12、13日左右，
    將其申設之兆豐國際商業銀行帳號00000000000 號帳戶（下
    稱A 帳戶）、彰化商業銀行帳號 00000000000000000號帳戶
    （下稱B 帳戶）存摺及網路銀行帳號、密碼等資料提供予己○○，己○○再將上開帳戶資料提供予「曾毅帆」，而「曾毅帆
    」所屬詐欺集團不詳成員，即於附表編號1-2所示時間，以
    附表編號1-2所示方式，分別對庚○○、丙○○施用詐術，使其
    等均陷於錯誤，依指示將如附表編號1-2所示款項，匯至上
    開A 帳戶、B 帳戶內，乙○○或○○○再依己○○、戊○○指示，於
    附表編號1-2所示時間、地點提領庚○○、丙○○匯入之款項（
    匯入及提領情形均詳如附表所示），並由○○○將所提領款項
    交予戊○○，而後由己○○或戊○○交付「曾毅帆」指定之人，以
    製造金流斷點，致無從追查前揭犯罪所得之去向，而隱匿上
    開詐欺犯罪所得，乙○○因此就附表編號1-2行為各取得1,600
     元之報酬。嗣庚○○、丙○○察覺有異報警，始循線查悉上情
    。
二、案經臺中市政府警察局第三分局、第六分局移送臺灣臺中地
    方檢察署檢察官偵查起訴、追加起訴。
    理  由
一、本案審判範圍
  ㈠110年6月16日修正公布、同年月18日施行之刑事訴訟法第348
    條規定：「上訴得對於判決之一部為之。對於判決之一部上
    訴者，其有關係之部分，視為亦已上訴。但有關係之部分為
    無罪、免訴或不受理者，不在此限。上訴得明示僅就判決之
    刑、沒收或保安處分一部為之。」同日修正公布、施行之刑
    事訴訟法施行法第7條之13規定「中華民國110年5月31日修
    正通過之刑事訴訟法施行前，已繫屬於各級法院之案件，於
    施行後仍適用修正前刑事訴訟法第348條規定；已終結或已
    繫屬於各級法院而未終結之案件，於施行後提起再審或非常
    上訴者，亦同。」查本案係於上開規定修正施行後之110年8
    月5日繫屬本院，有臺灣臺中地方法院（下稱臺中地院）110
    年8月4日中院麟刑成110金訴168、215字第1100052797號函
    上之本院收文戳章（本院110金上訴字第1546號卷〈下稱本院
    卷〉第3頁）附卷可考，是本案上訴之效力及其範圍，應依現
    行刑事訴訟法第348條規定判斷，合先敘明。
  ㈡本案檢察官係起訴上訴人即被告乙○○（下稱被告）涉犯參與
    犯罪組織罪、對附表編號1告訴人庚○○犯加重詐欺、一般洗
    錢等罪嫌，另追加起訴被告涉犯參與犯罪組織罪、對附表編
    號2告訴人丙○○以及告訴人丁○○犯加重詐欺、一般洗錢等罪
    嫌，而原審判決就附表編號1、2部分論罪科刑，惟認起訴參
    與犯罪組織罪部分嫌疑不足，而不另為無罪諭知，另追加起
    訴參與犯罪組織罪部分，係重行起訴，而為不另為不受理諭
    知，並就追加起訴共同加重詐欺告訴人丁○○部分，為無罪之
    諭知（無罪部分檢察官並未上訴，業已判決確定）。而被告
    係就原審判決有罪部分（即附表編號1、2)提起上訴，檢察
    官則未上訴，依刑事訴訟法第348條第2項但書規定，原判決
    上開不另為無罪、不受理部分，已非上訴效力所及，非本院
    審判範圍，是本案審判範圍僅限於原判決關於被告有罪部分
    （不含無罪或不另為無罪諭知部分），合先敘明。
二、檢察官、被告及辯護人對於本案具傳聞性質之證據資料，於
    本院準備程序均表示同意作為證據（本院卷第143-146頁) 
    ，且本案所引用之非供述證據，檢察官、被告及辯護人均未
    表示無證據能力，審酌該等證據作成及取得之程序均無違法
    之處，依法均可作為認定犯罪事實之證據。
三、認定事實所憑之證據及理由　　
    訊據被告固坦承其有提供上開A、B帳戶資料予己○○，並由自
    己或○○○○○依指示提領如附表編號1、2匯入款項後，由○○○交
    付己○○之○戊○○，其並因之獲取上開報酬等事實，惟矢口否
    認有何上開3人以上共同詐欺取財及一般洗錢等犯行，辯稱
    ：從頭到尾是被己○○騙，他跟我說要跟他朋友一起做期貨，
    資金很大，才借我的帳戶使用，是基於朋友信任才把帳戶交
    給己○○；他說因為是用自己的帳戶，帳戶資料都在我手裡，
    所以不是車手，己○○說領的都是期貨公司的錢，期貨公司會
    給我領錢工資，領一次800 元，我不知道那是詐騙的錢，以
    為是期貨公司的錢，沒想過是詐欺或不法的錢；109年9月案
    發後，己○○電話中威脅說我的資料對方有，他朋友要求我們
    不要亂說話，會幫我們請律師，還有提供劇本叫我們要怎麼
    說，所以我於偵查、原審才會說是為辦貸款而交付帳戶資料
    等語。經查：
　㈠被告於109 年7、8 月間，經己○○告知提供金融機構帳戶資料
    供為收款，並代為提領匯入款項轉交，每提領1次即可獲得8
    00元報酬訊息後，將其申設之A、B帳戶存摺、網路銀行帳號
    、密碼資料提供予己○○，己○○再將該等資料提供予「曾毅帆
    」；嗣附表編號1-2所示庚○○、丙○○於上開時間，遭詐欺集
    團不詳成員以上開方式施詐，因而於附表編號1-2示匯款時
    間，將如附表編號1-2所示款項匯至A、B帳戶，被告或其○○○○再依己○○、戊○○指示，於附表編號1-2所示提領時間、地點
    提領上開匯入款項，並由○○○將所提領款項交付戊○○，再由
    己○○或戊○○交付「曾毅帆」指定之人，被告因之就附表編號
    1-2行為各獲取1,600元之報酬等事實，業據被告於本院供承
    在卷，核與證人楊銧弘於本院證述被告有提供上開A、B帳戶
    存摺、網路銀行帳號、密碼資料，其再將資料交給「曾毅帆
    」，並有依「曾毅帆」指示通知被告領取匯入A、B帳戶款項
    後交付戊○○，並由自己或戊○○在公園或7-11便利超商交付「
    曾毅帆」指定之人等語(本院卷第228、238-240、244頁)，
    及證人戊○○於本院證稱其有收取被告或○○○交付之款項轉交
    上手(本院卷第249-251、252、254頁)等語大致相符，並經
    證人即告訴人庚○○、丙○○於警詢證述其等遭詐欺之經過明確
    （偵20卷第27-39頁；偵36153卷第21-24頁) ，且有告訴人
    庚○○持用之行動電話LINE擷取畫面、中國信託銀行匯款申請
    書（庚○○匯款至A 帳戶）、中國信託銀行存摺封面（偵20卷
    第65-97、99、101 頁）、庚○○報案相關資料：內政部警政
    署反詐騙諮詢專線紀錄表、苗栗縣警察局竹南分局竹南派出
    所受理詐騙帳戶通報警示簡便格式表、受理各類案件紀錄表
    、受理刑事案件報案三聯單（偵20卷第103 、107 至111 頁
    ）、丙○○相關報案資料：內政部警政署反詐騙諮詢專線紀錄
    表、新北市政府警察局樹林分局彭厝派出所受理詐騙帳戶通
    報警示簡便格式表、金融機構聯防機制通報單（偵36153 卷
    第29-31 、35-37、41-43 頁）、兆豐國際商業銀行股份有
    限公司109 年9 月22日兆銀總集中字第1090051721號函及所
    檢附A 帳戶之、客戶基本資料表、客戶存款往來交易明細表
    、客戶電○銀行自行/ 被代理行交易查詢、彰化商業銀行股
    份有限公司作業處109 年9 月28日彰作管字第10920007747 
    號函及檢附之B 帳戶客戶基本資料查詢、存摺存款帳號資料
    及交易明細查詢（偵36153 卷第81-91、93-99 頁）、花旗
    銀行跨行匯款申請書（丙○○匯款至B 帳戶）、丙○○持用之行
    動電話Instagram 、LINE擷取畫面（偵36153 卷第117、120
    -123 頁）在卷可稽。至證人己○○、戊○○於本院雖均證稱：
    被告及戊○○均係為辦理貸款而交出個人帳戶資料，且對方係
    表示為美化帳戶資料申辦貸款，才將款項匯入提供之帳戶，
    並要求其等再提領款項返還，並未因提款而取得報酬云云，
    而與被告於偵查、原審之答辯內容相同。惟證人己○○、戊○○
    於本院無法說明其等欲貸款之條件、還款等詳情，對於貸款
    公司匯入款項何以不逕行匯出，為何需再分次提領現金交付
    ，以及其等交付款項時，為何不需點交簽收之緣由，均無法
    說明，已悖於常情。且參之被告於本院提出之被告與己○○間
    LINE對話內容，被告於109年9月25日提及：「阿銧，你朋友
    劇本跟錢拿給你了嗎？……」等語，於110年3月8日提及：「
    我的法院起訴書收到了！檢查官不採信我的供詞決定起訴……
    」等語（本院卷第19、21頁)，而證人己○○就上開對話內容
    所稱「劇本」之意義，亦稱：就是那個業務說他會給我們一
    套說詞，叫我們上法院就這樣照著講等語，並接著證稱：「
    （審判長問：〈命以投影設備將本院卷第21頁投射於法庭兩
    側牆面上提示供證人己○○閱覽〉這個地方乙○○他跟你說我法
    院的起訴書收到了，檢察官不採信我的供詞決定起訴，我現
    在想想就要等開庭，我真的被你們害死了，他所說的『檢察
    官不採信我的供詞』是指什麼東西呢？所謂的『我的供詞』是
    什麼？是剛剛的『劇本』嗎？）是吧。」等語（本院卷第233-
    234頁)，顯示被告於偵查、原審以及證人己○○、戊○○於本院
    所稱因辦貸款而交付帳戶資料之說詞，並非真正之交付帳戶
    原因，而係詐欺集團人員要求被告、己○○、戊○○陳述之「劇
    本」，被告所辯其於偵查、原審之說詞並非事實，係依己○○
    給予之「劇本」陳述，應屬可信。則本案被告所以交付系爭
    帳戶，與其於偵查、原審所稱之辦理貸款無關，而係如其於
    本院所稱提供帳戶予己○○供他人使用，依指示提款交付後，
    並可獲取每提領1次800元之報酬，此部分事實可以認定。
　㈡被告雖以前詞辯稱係遭己○○欺騙，以為是期貨公司的錢，沒
    想過是詐欺或不法的錢等語。惟查：
　⒈被告雖係將包含網路銀行等系爭帳戶資料交予同事兼朋友己○○，惟其於本院準備程序供稱：己○○說領的都是期貨公司的
    錢，期貨公司會給我領錢工資，領一次800 元等語（本院卷
    第140頁)，再於審理時稱：（問：本案帳戶交給己○○是要給
    誰用？）己○○是說他朋友的期貨公司要用，並非說他自己要
    用，己○○是說期貨公司資金太龐大，因為己○○信用不良，所
    以要跟我借戶等語（本院卷第213頁)，是依被告所述，其於
    出借帳戶時，已明確知悉上開帳戶並非己○○個人使用。姑不
    論被告僅稱與己○○為同事兼朋友關係，並未提及其間有何特
    殊信賴關係，且被告既知悉並非其認識之己○○個人有使用帳
    戶之需求，係將系爭帳戶再交予被告不認識之他人使用，則
    其何以對己○○所稱之他人借用帳戶用途毫不產生懷疑？參以
    系爭帳戶資料出借後，詐欺集團人員用以行騙前，均有以網
    路銀行轉帳10元之方式測試上開A、B帳戶，有A、B帳戶之交
    易明細資料可參（偵20卷第91頁；偵36153 卷第97頁），被
    告於本院並供承其中B帳戶109年9月2、3、4日之3筆10元轉
    帳紀錄，均係其依己○○之指示測試（惟初稱因兆豐銀行帳戶
    被凍結，覺得奇怪，所以自己測試）等語（本院卷第142頁)
    ，衡情被告如認系爭帳戶係供他人正常使用，則為何會有配
    合作測試之舉措，實啟人疑竇，被告以其係基於朋友之信任
    將帳戶交付己○○，未曾懷疑云云，並無可採。
　⒉金融機構帳戶事關個人財產權益之保障，帳戶資料具專屬性
    及私密性，多僅本人始能使用，縱偶有特殊情況須將存摺、
    提款卡、印鑑、提款密碼等資料交付他人者，亦必與該收受
    者具相當之信賴關係，並會謹慎瞭解查證其用途，無任意交
    付予他人使用之理，且我國金融機構眾多，各金融機構除廣
    設分行外，復在便利商店、商場、公私立機關設置自動櫃員
    機，一般人均可自行向金融機構申設帳戶使用，提領款項亦
    極為便利，倘若款項來源正當，根本無必要將款項匯入他人
    帳戶後，再委請該人代為提領後轉交予己。是若遇刻意將款
    項匯入他人帳戶，再委由他人代為提領款項，並支付代價或
    利益之情形，就該帳戶內款項可能係詐欺犯罪所得等不法來
    源，當應有合理之預見。況詐欺集團利用車手提領人頭金融
    機構帳戶款項，業經報章媒體多所披露，並屢經政府及新聞
    為反詐騙之宣導，一般具有通常智識之人，應均可知支付薪
    資或對價委由他人以網路銀行將帳戶內款項轉至其他帳，多
    係藉此取得不法犯罪所得。是以，苟非意在將帳戶作為犯罪
    之不法目的或掩飾真實身分，實無刻意使用他人帳戶及由他
    人代為轉帳之必要。被告於本案發生時已年40餘歲，自陳曾
    擔任送貨員10年多，亦曾受僱機車行（原審金訴215卷第77
    頁），顯見係具相當社會經驗、歷練之人，就上揭工作內容
    係違反交易常情，極可能涉及不法活動，自無不知之理，此
    由被告於上訴狀記載：己○○說他朋友作期貨要用，可以賺外
    快，當時我問他有沒有問題，會不會是詐騙，他說保證沒問
    題等語（本院卷第13頁)，及被告於本院準備程序陳稱：己○○說因為是用自己的帳戶，帳戶資料都在我手裡，所以不是
    車手等語（本院卷第140頁)，顯示被告於己○○告知欲借用帳
    戶資料時，已懷疑該帳戶資料可能係供作詐騙使用，其提領
    交付，可能成為提款車手，復參酌被告於案發後，願配合以
    所謂貸款之「劇本」內容欺暪檢警、法院，益徵其對於所為
    可能係屬詐欺車手之工作，已有預見，豈可能未懷疑使用帳
    戶之人有任何不法可能，並持續從事上開領款工作數日，所
    辯係受騙，並未想過是詐欺或不法的錢，悖乎事理常情，無
    可採信。至被告雖辯稱其係遭己○○威脅始於偵查、原審為不
    實陳述等語，惟觀之被告提出之其與己○○間LINE對話紀錄，
    被告於本案原審審理時，曾於110年5月3日向己○○傳送「所
    以你要催！不然就是直接翻供了，光那些賠償金哪有辦法處
    理」等語，其後並未見己○○有何出言阻止、脅迫情形(本院
    卷第33-39頁)，被告所稱遭己○○威脅等語，無法證明，自無
    從為有利被告之認定。
　⒊近年來詐欺取財犯罪類型層出不窮，詐欺集團為逃避查緝，
    往往發展成由集團首腦在遠端、甚至遠在國外進行操控，由
    集團成員分層、分工，相互彼此利用，藉以遂行詐欺取財之
    犯罪模式。依本案被害人所述受騙情節以及證人己○○、戊○○
    關於領款、交款過程之證述，詐欺集團係透過LINE 通訊軟
    體向被害人施詐，陷於錯誤而受騙將款項匯至詐欺集團掌控
    之被告A、B帳戶後，由「曾毅帆」通知己○○，由己○○或戊○○
    通知被告或○○○提款，而後由○○○將款項交付戊○○，由己○○或
    戊○○交予「曾毅帆」指定之人，乃屬常見之詐欺集團犯罪手
    法，作為不法犯罪所得之金流斷點，以掩飾或隱匿詐欺被害
    人之犯罪所得之去向，此等犯罪模式迭經媒體廣為披載、報
    導，誠為具有一般社會生活知識之人所能知悉之事。被告係
    具相當之社會經驗、歷練之人，前已述及，其對事物之理解
    、判斷要無異於常人之處，就上情亦難諉為不知。再者，被
    告就其上揭工作內容僅為提供帳戶、提款轉交，即可獲得與
    其所付出勞力顯不相當之報酬，以及前述要求轉帳測試帳戶
    之可疑違常形跡，極可能涉及不法，均瞭然於心，被告主觀
    上已預見使用其帳戶之人極可能從事非法活動，始會刻意另
    以高額費用委請其提供帳戶、領款，無非係藉此手法製造犯
    罪查緝上之斷點，參以被告、共同正犯己○○、戊○○至今無法
    確認，亦無法查知「曾毅帆」及其所屬詐欺集團究竟誰屬，
    檢警仍無從或難以查緝，已形成查緝上之斷點，無法繼續追
    查詐欺贓款之去向。是被告主觀上應已預見其依指示領款轉
    交，可能係在從事車手之工作，此為詐欺集團為遂行詐欺犯
    行分工之一環，意在規避查緝，並藉此製造金流之斷點，以
    掩飾或隱匿詐欺被害人之犯罪所得，當屬不法行為，卻僅因
    報酬之對價誘惑，即置犯罪風險於不顧，依指示從事恐屬不
    法之提款車手行為，依上開情節以觀，被告為上開行為時，
    主觀上確實有容任其行為將導致詐欺取財及掩飾或隱匿詐欺
    犯罪所得去向之犯罪發生本意，復依被告認知，參與本案之
    人至少有○○○、己○○戊○○及己○○友人「曾毅帆」，堪認被告
    主觀上確有3人以上共同詐欺取財，以及隱匿詐欺犯罪所得
    來源及去向之不確定故意，至為明瞭。
　㈢共同實行犯罪行為之人，在共同意思範圍以內，各自分擔犯
    罪行為之一部，彼此協力、相互補充以達其犯罪之目的者，
    即應對於全部所發生之結果，共同負責，故不以實際參與犯
    罪構成要件行為或參與每一階段之犯罪行為為必要。又共同
    正犯之意思聯絡，原不以數人間直接發生者為限，即有間接
    之聯絡者，亦包括在內（最高法院107年度台上字第4444號
    判決意旨參照）。 依前揭各項事證及說明，「曾毅帆」所
    屬詐欺集團，於詐欺犯行之分工上極為精細，分別有蒐集人
    頭帳戶及指示領款之「曾毅帆」、實施詐術之機房人員、提
    供帳戶及收水之人員等各分層成員，以遂行本件犯行而牟取
    不法所得，成員間固未必彼此有所認識或清楚知悉他人所分
    擔之犯罪分工內容，然此一間接聯絡犯罪之態樣，正係具備
    一定規模犯罪所衍生之細密分工模式，參與犯罪者透過相互
    利用彼此之犯罪角色分工，而形成一個共同犯罪之整體以利
    犯罪牟財。被告對遂行本案詐欺犯行具有不確定故意，已如
    前述，堪認其對成員彼此間可能係透過分工合作、互相支援
    以完成詐欺取財之犯罪行為一節當有所預見，其既以自己共
    同犯罪之意思，相互支援及分工合作，以達上揭犯罪之目的
    ，自應就所參與犯罪之全部犯罪結果共同負責，而應論以共
    同正犯。至被告縱使未與其他負責實施詐騙之成員謀面或聯
    繫，亦未明確知悉集團內負責其他層級分工之其他成員身分
    及所在，彼此互不認識，亦不過係詐欺集團細密分工模式下
    之當然結果，無礙被告係本件共同正犯之認定。　
　㈣綜上所述，被告上開所辯，無非卸責之詞，不足採信，本件
　　事證已經明確，被告上開基於不確定故意之加重詐欺、一般
　　洗錢等犯行可以認定，應依法論科。　
四、論罪之理由
　㈠洗錢防制法第15條之特殊洗錢罪，係在無法證明前置犯罪之
    特定不法所得，而未能依洗錢防制法第14條之一般洗錢罪論
    處時，始予適用。倘能證明人頭帳戶內之資金係前置之特定
    犯罪所得，即應逕以一般洗錢罪論處，自無適用特殊洗錢罪
    之餘地。另過往實務見解，雖認行為人對犯特定犯罪所得之
    財物或利益作直接使用或消費之處分行為，或僅將自己犯罪
    所得財物交予其他共同正犯，屬犯罪後處分贓物之行為，非
    本條例規範之洗錢行為，惟依修正後洗錢防制法規定，倘行
    為人意圖掩飾或隱匿特定犯罪所得來源，而將特定犯罪所得
    直接消費處分，甚或交予其他共同正犯，或由共同正犯以虛
    假交易外觀掩飾不法金流移動，即難認單純犯罪後處分贓物
    之行為，應仍構成洗錢防制法第2 條第1 或2 款之洗錢行為
    （最高法院108 年度台上字第1744號、108 年度台上字第30
    86號判決要旨參照）。被告、○○○、己○○、戊○○、「曾毅帆
    」及向告訴人詐欺之詐欺集團不詳成員，就本案對告訴人庚○○、丙○○所為詐欺取財（洗錢防制法所規定之特定犯罪）犯
    行，係使告訴人等將款項匯入該集團掌控使用之A、B帳戶，
    而後由被告或○○○提款後，透過己○○之○戊○○層轉上手，以隱
    匿其等詐欺所得去向，所為已切斷資金與當初犯罪行為之關
    聯性，隱匿犯罪行為或該資金不法來源或本質，使偵查機關
    無法藉由資金之流向追查犯罪者，均核與洗錢防制法第14條
    第1 項一般洗錢罪之要件相合。
　㈡依被告所述情節及卷內證據，參與上開詐欺犯行者，至少有
　　被告、○○○、己○○、戊○○、「曾毅帆」及向告訴人施行詐術
    之詐欺集團不詳成員，為3 人以上無訛。是核被告所為，均
    係犯洗錢防制法第14條第1項之一般洗錢罪、刑法第339 條
    之4 第1 項第2 款之3 人以上共同詐欺取財罪。附表編號2
    告訴人丙○○遭詐欺後，雖有多次之匯款行為，惟彼此間獨立
    性極為薄弱，依一般社會健全觀念，以視為數個舉動之接續
    施行，應合為包括之接續一行為評價。
　㈢被告雖未親自實施電話詐騙行為，而推由同犯罪集團之其他
    成員為之，但被告就上開犯行分工擔任提供帳戶之提款車手
    工作，堪認其與參與犯行之其他共同正犯間，具有相互利用
    之共同犯意，而各自分擔部分犯罪行為。其等就所犯上開加
    重詐欺等犯行，具犯意聯絡與行為分擔，為共同正犯。
　㈣被告所犯上開三人以上共同詐欺取財罪、一般洗錢罪，均有
    部分合致，且犯罪目的單一，均為想像競合犯，本院審酌上
    開各罪之法定刑等情，依刑法第55條規定，從一重論以三人
    以上共同詐欺取財罪。
　㈤被告所犯如附表編號1-2所示2 罪，犯意各別，行為互殊，應
    予分論併罰。
　㈥刑法第59條之酌量減輕，必於犯罪另有特殊之原因與環境等
    ，在客觀上足以引起一般同情，認為即予宣告法定低度刑期
    尤嫌過重者，始有其適用；至於情節輕微，僅可為法定刑內
    從輕科刑之標準，不得據為酌量減輕之理由（最高法院28年
    上字第1064號、45年台上字第1165號、51年台上字第899號
    判決意旨參照）。近年詐騙集團盛行，屢造成被害人鉅額損
    失，嚴重破壞社會治安，此為立法嚴懲之理由，被告參與本
    案詐欺集團擔任領款車手，以詐取財物方式牟取不法利益，
    可非難性高，危害社會秩序甚鉅，其犯罪情狀，客觀上難認
    有何足以引起一般同情而顯可憫恕，或科以最低度刑仍嫌過
    重之情形，並無情輕法重，顯可憫恕之情狀，無從依刑法第
    59條規定酌減其刑，併予敘明。
五、撤銷原判決及自為判決之理由　
  ㈠原審審理結果，認被告犯上開加重詐欺等犯行罪證明確，予
    以論罪科刑，並為相關沒收、追徵之諭知，固非無見。惟本
    案被告係為獲取報酬，將系爭帳戶交予己○○，由己○○再交予
    「曾毅帆」供詐欺集團人員使用，被告之○○○○亦參與提款，
    另己○○之○戊○○亦參與收水轉交上手工作，並非如被告於原
    審所稱因辦理貸款而交付系爭帳戶予「黃專員」等情，業如
    前述，原審未及審酌被告及證人己○○、戊○○於本院之供證述
    ，致部分犯罪事實有所誤認，且因之未就附表編號2行為諭
    知犯罪所得之沒收、追徵，尚有未洽。被告上訴猶以前詞否
    認犯罪，雖無理由，然原判決有罪部分既有上開可議之處，
    自應由本院將原判決關於此部分撤銷改判。
　㈡爰以行為人之責任為基礎，審酌詐欺犯罪危害民眾甚鉅，為
    政府嚴加查緝並加重刑罰，被告正值青壯，四肢健全，有從
    事勞動或工作之能力，不思循正當管道獲取財物，貪圖不法
    利益，價值觀念偏差，所為嚴重損害財產交易安全及社會經
    濟秩序，破壞人際間之信任關係，造成被害人精神痛苦，且
    製造金流斷點，造成執法機關不易查緝犯罪，徒增被害人求
    償及追索遭詐騙金額之困難度，危害社會治安與經濟金融秩
    序；兼衡被告前無犯罪紀錄前科，有臺灣高等法院被告前案
    紀錄表1份在卷可稽，素行尚佳，本案係基於間接故意所為
    ，其分工、角色深淺，犯後否認犯行，惟於原審即與告訴人
    2人進行調解（參原審金訴168卷第113-114頁、原審金訴215
    卷第97-98頁之調解程序筆錄），目前持續依調解內容賠償
    之態度(本院卷第221-225頁)，並參酌告訴人遭詐欺之金額
    ，暨被告自陳為籌措小孩學費方為本案犯行之動機，為國中
    肄業之智識程度，擔任送貨司機10年多，現月薪2 萬4000元
    ，之前曾受僱機車行，與○○育有3 名未成年○女，另需扶養
    母親，○○也在打工（原審金訴 168卷第65、70頁；本院卷第
    216頁），為低收入戶（本院卷第123頁)之家庭生活、經濟
    狀況等一切情狀，各量處如附表編號1、2所示之刑。並審酌
    被告本案所各犯2罪，係於109 年9月3、4、5日間所為，時
    間相對密接，犯罪手段、態樣相同，同為侵害財產法益，所
    擔任角色均相同，並參諸刑法第51條第5 款係採限制加重原
    則，而非累加原則之意旨，以及被告參與之情節、犯後態度
    ，及被害人等所受財產損失等情況，定應執行刑如主文第2 
    項所示。
  ㈢被告未曾因故意犯罪受有期徒刑以上刑之宣告，業如前述，
    茲念被告一時失慮，致罹刑典，本案係基於不確定故意所為
    ，犯後坦承客觀行為，於本院供出事實原委，並於原審即與
    告訴人等均成立調解，目前持續依約履行中，均如前述，足
    認被告尚具悔意，經此偵審程序與論罪科刑教訓，應知所警
    惕，而無再犯之虞，本院綜核上情，認其所受上開宣告之刑
    （不包括沒收），以暫不執行為適當，爰依刑法第74條第1 
    項第1 款規定宣告緩刑5 年，以勵自新。另為督促被告確實
    履行其賠償責任，依刑法第74條第2 項第3 款規定，命被告
    應依附件一、二所示調解筆錄內容，向告訴人等支付損害賠
    償金額，以啟自新，並觀後效。倘被告未遵期履行前開緩刑
    之負擔且情節重大，足認原宣告之緩刑難收其預期效果，而
    有執行刑罰之必要者，檢察官自得向法院聲請依刑法第75條
    之1第1項第4款之規定，撤銷其緩刑宣告，附此敘明。
　㈣沒收部分：
  ⒈未扣案之蘋果廠牌、門號0000000000號行動電話1 支，係被
    告所有，並持以與共同正犯己○○聯繫本案犯行所用之物，雖
    未扣案，仍應依刑法第38條第2 項前段、第4 項規定，宣告
    沒收，並於全部或一部不能沒收或不宜執行沒收時，追徵其
    價額。
　⒉被告就附表號1、2犯行各獲取1600元報酬，業如前述，惟被
　　告已與附表號1告訴人庚○○立調解，並部分給付，已支付款
    項逾被告上開犯罪所得甚多，堪認被告之犯罪所得已實際合
    法發還被害人，爰依刑法第38條之1 第5 項規定，就被告此
    部分之犯罪所得不予宣告沒收、追徵。至被告雖亦與附表號
    2告訴人丙○○成立調解，惟其此部分之款項，係自112年9月
    起分期給付，則其此部分犯罪所得未實際合法發還告訴人，
    且沒收或追徵該犯罪所得亦無過苛之虞，雖未扣案，仍應依
    刑法第38條之1 第1 項前段、第3 項規定，宣告沒收，並於
    全部或一部不能沒收或不宜執行沒收時，追徵其價額。
　⒊被告所提領如附表編號1 、2 所示款項，均已透過己○○、戊○○轉交上手，業如前述，非屬被告所有，亦非在其實際掌控
    中，其就所隱匿之財物不具所有權及事實上處分權，自無從
    依洗錢防制法第18條第1 項就所提領全部金額諭知沒收，併
    予敘明。
據上論結，應依刑事訴訟法第369 條第1 項前段、第364 條、第
299條第1項前段，判決如主文。　   
本案經檢察官林清安提起公訴、追加起訴，檢察官甲○○到庭執行
職務。
中　　華　　民　　國　　110 　年　　12　　月　　28　　日
            刑事第十庭     審判長法　官   陳  宏  卿
                                 法　官   簡  芳  潔
                                 法　官   林  美  玲
以上正本證明與原本無異。
如不服本判決應於收受送達後20日內向本院提出上訴書狀，其未
敘述上訴理由者，並得於提起上訴後20日內向本院補提理由書（
均須按他造當事人之人數附繕本）「切勿逕送上級法院」。因疫
情而遲誤不變期間，得向法院聲請回復原狀。
                                 書記官   張  惠  彥
　　　　　　　　　　　　　　　　 
中　　華　　民　　國　　110 　年　　12　　月　　28　　日
附表      編號 告訴人   詐騙時間、方式 匯款時間、匯入帳戶及金額（新臺幣） 提領人、提領時間、地點及金額（新臺幣）           主　　文  1 庚○○ 詐欺集團不詳成員自稱「許澤宇」，以臉書暱稱「Xu xiao yu」將庚○○加為LINE好友後，於109 年8 月 6日某時，透過LINE向庚○○訛稱：香港期貨交易所有限公司有周年慶增值計畫活動，如於該公司投資美金，即可獲取高額利潤云云，復由Line Id 為「Li00000000」之另一成員，假冒為香港期貨交易所有限公司客服人員，向庚○○佯稱：申請之投資名額已經審核通過，獲得投資額度美金60萬元，但必須將投資金額先轉換成美金始能匯款投資云云，致庚○○陷於錯誤，於右揭時間，將右列款項匯至A帳戶。 109 年9 月4 日中午12時31分許，匯款9 萬元至A 帳戶內。 被告之○○○○於下列時、地提領： ①109 年9 月4 日下午3 時20分許，在臺中市 　○○區之某全家便利超商自動櫃員機提領2 萬元。 ②109 年9 月4 日下午3 時21分許，在同上地點提領 2萬元。 ③109 年9 月4 日下午3 時22分許，在同上地點，提領2 萬元。 ④109 年9 月4 日下午3 時23分許，在同上地點，提領2 萬元。 ⑤109 年9 月4 日下午3 時24分許，在同上地點，提領2 萬元。 ⑥109 年9 月4 日下午3 時29分，在位於臺中市○○區之某統一超商自動櫃員機提領2 萬元。 ⑦109 年9 月4 日下午4 時26分許，在位於臺中市○○區某處設置之國泰世華銀行自動櫃員機，轉帳3 萬元至指定帳戶。 ⑧109 年9 月5 日下午2 時45分，在位於臺中市○○區某統一超商內自動櫃員機提領2萬元。 ⑨109 年9 月5 日下午2 時46分，在同上地點提領2 萬元。 （庚○○款項匯入A 帳戶後，業與A 帳戶內其餘款項混同，而為被告之○○○○一併提領、轉匯，金額逾9 萬元部分，非庚○○匯入） 乙○○三人以上共同犯詐欺取財罪，處有期徒刑壹年壹月。未扣案之蘋果廠牌門號○○○○○○○○○○號行動電話壹支沒收，於全部或一部不能沒收或不宜執行沒收時，追徵其價額。  2 丙○○ 詐欺集團不詳成員使用暱稱「可欣」，於109 年9 月1 日某時 ，透過網路影音平台「抖音TikTok」，將丙○○加為LINE好友後，透過LINE向丙○○訛稱：能提供外匯投資管道，如投資可獲取高額利潤云云，致丙○○陷於錯誤， 於右揭時間，接續將右列款項匯至A帳戶、B帳戶。 ①109 年9 月 3日中午12時23分許，匯款18萬元至A 帳戶。 被告於109 年9 月 3日中午12時33分許，至兆豐銀行豐原分行（址設臺中市○○區○○路000 號）臨櫃提領20萬元。 （丙○○款項匯入A 帳戶後，與A 帳戶內其餘款項混同，而為被告一併提領，故逾18萬元部分，非丙○○匯入） 乙○○三人以上共同犯詐欺取財罪，處有期徒刑壹年參月。未扣案之蘋果廠牌門號○○○○○○○○○○號行動電話壹支以及犯罪所得新臺幣壹仟陸佰元，均沒收，於全部或一部不能沒收或不宜執行沒收時，均追徵其價額。    ②109 年9 月 4日上午11時38許，匯款30萬元至B 帳戶。 被告之○○○○於109 年9 月 4日下午2 時45分，至彰化銀行豐原分行（址設臺中市○○區○○路000 號1 樓）臨櫃提領43萬元。 （丙○○款項匯入B 帳戶後，業與B 帳戶內其餘款項混同，而為○○○一併提領，故逾30萬元部分，非丙○○匯入）